臺灣板橋地方法院刑事判決　　　　　　　　　　　　　九十一年度訴字第六三三號
　　公　訴　人　臺灣板橋地方法院檢察署檢察官
　　被　　　告　丑○○　男　四.
　　選任辯護人　簡維能律師
　　　　　　　　陳美華律師
右列被告因證券交易法等案件，經檢察官提起公訴（九十年度偵字第一七六七六號、
九十一年度偵字第三一四六號），本院判決如左：
    主  文
丑○○共同未經許可，擅自經營期貨顧問事業，處有期徒刑肆月，緩刑參年。
其餘被訴違反公司法部分無罪。
    事  實
一、緣戊○○（原名李國忠）係位於台北縣板橋市○○路○段三十七號二十一樓之三
    之易錢網全球財經投資顧問股份有限公司（下稱易錢網公司）之登記負責人，甲○○（另行審理）係易錢網公司董事長，壬○○（曾因誣告罪，於民國八十六年
    二月二十七日，經台灣台北地方法院以八十六年度易字第七四０號判處有期徒刑
    三月，如易科罰金以三百元折算一日確定，於八十七年十一月三日易科罰金執行
    完畢）係易錢網公司總經理，丑○○（另行審理）係易錢網公司副總經理，丙○○、乙○○（以上二人另行審理）係易錢網公司業務員，其等均明知易錢網公司
    登記之營業項目為「一、投資顧問業（特許業務及管制品除外）。二、企業經營
    管理顧問業。三、創業投資事業管理顧問業。四、國際貿易業。五、仲介服務業
    。六、通訊稿業。七、雜誌業。八、圖書出版業。九、資訊軟體服務業。」，並
    不包括提供客戶每日之股票或期貨交易策略及行情分析等業務，且未經財政部證
    券暨期貨管理委員會之許可並發給許可證照，不得經營證券或期貨投資顧問事業
    ，而其並未經核准，竟自九十年二月六日起，基於犯意之聯絡，共同在易錢網公
    司，以每月收取新台幣（下同）一萬二千元之方式招收會員許勝雄、郭銘柏、辛○○、李中銘、丁○○、謝佩珍、林于暄、劉俊廷，並指定會員將上開會費以匯
    款方式匯入易錢網公司在華南商業銀行圓山分行000000000000號帳
    戶或郵局劃撥帳號00000000號帳戶，易錢網公司再經由電話傳真對各該
    會員提供其對在證券交易市場公開上市之公司股票或各種期貨之交易行情、走勢
    、明日盤位之分析整理及投資之研究分析意見或建議，且在該公司內設置電腦設
    備提供證券及外匯資訊或建議分析意見（如價位詢問、盤勢分析），供會員自行
    下單交易，以此方式經營證券及期貨投資顧問事業。
二、案經內政部警政署刑事警察局移送台灣板橋地方法院檢察署檢察官偵查起訴。
    理  由
一、右揭事實業據被告丑○○坦承不諱，核與證人陳增華、子○○、庚○○、己○○
    、王小靈、吳佳芸、辛○○、王鐘婉、丁○○等人警偵訊中證述情節相符，復有
    廣告傳單三件、台北區中小企業銀行存款客戶資料（全部）查詢單、歷史明細檔
    查詢單、郵政儲匯局查詢帳戶基本資料、世華聯合商業銀行八十七年八月六日（
    八七）世銀復興字第四九六號函附資金往來明細、交易紀錄表等附卷可稽。又易
    錢網公司共介紹會員許勝雄、郭銘柏、辛○○、李中銘、丁○○、謝佩珍、林于
    暄、劉俊廷等人，及易錢網公司員工丙○○、陳增華、尹建國、邱虹綺、王小靈
    、丑○○、吳佳蓁、庚○○、子○○、吳龍岡、蔣明明、己○○等人，至日盛期
    貨股份有限公司向營業員癸○○開戶之情，亦據證人癸○○本院審理中結證在卷
    ，並有開戶姓名、國內帳號、國外帳號等明細一件附卷可憑。足見被告與壬○○
    等確有招收會員經營證券及期貨投資顧問事業。本件事證明確，被告犯行洵堪認
    定。
二、按經營證券投資顧問事業，應經主管機關之核准，證券交易法第十八條第一項定
    有明文，違反者應依同法第一百七十五條規定處罰。又「本法所稱期貨交易，指
    依國內外期貨交易所或其他期貨市場之規則或實務，從事衍生自商品、貨幣、有
    價證券、利率、指數或其他利益之下列契約之交易‧‧‧四、槓桿保證金契約：
    指當事人約定，一方支付價金一定成數之款項或取得他方授與之一定信用額度，
    雙方於未來特定期間內，依約定方式結算差價或交付約定物之契約」，期貨交易
    法第三條第一項第四款定有明文。又所謂「外匯保證金交易」，係指一方於客戶
    與其簽約並繳付外幣保證金後，得隨時應客戶之請求，於保證金之數倍範圍內以
    自己之名義為客戶之計算，在外匯市場從事不同幣別間之即期或遠期買賣交易，
    此項交易不須實際交割，一般都在當日或到期前以反方向交易軋平而僅結算買賣
    差價；實務上客戶與銀行間所簽訂外匯保證金契約，均約定客戶得將契約延續至
    下一銀行營業日，且若契約自一銀行營業日延續至下一銀行營業日，則客戶由於
    契約延續之差價所獲致之損益，經銀行確定後，即存入客戶外幣保證金帳戶或自
    其中扣除，換言之，外匯保證金契約雖然得於當日平倉，惟客戶簽訂外匯保證金
    契約時，並不知何時會平倉（履行日不確定），得視匯率之變動而決定其平倉日
    ，是該等契約實際上並無到期日，具有約定於未來時間履行契約之性質；此種契
    約具有以保證金交易、未來期間履約特性、每日結算損益之期貨交易特有之結算
    制度，並於店頭市場交易，符合期貨交易法期貨交易契約之槓桿保證金契約之要
    件。再者，為健全發展期貨市場，維護期貨秩序，並具體明確界定投資人及提供
    期貨服務者之權利義務，我國於八十六年三月二十六日公布施行期貨交易法，該
    法固係國內法，並允許國人於國外進行期貨交易，惟為避免期貨信託、經理、顧
    問或其他期貨服務事業從業人員之素質良莠不齊導致投資人鉅額虧損，立法將上
    開事業列為許可事業，如未經許可擅自經營者，課以刑事責任。而「期貨顧問事
    業」係指接受委任，對期貨交易有關事業提供研究分析意見或建議、發行有關交
    易之出版品、舉辦有關期貨交易之講習等；「期貨經理事業」係指從事全權委託
    期貨交易，全權委託包括接受特定人之委託以及向非特定人募集資金從事期貨交
    易，立法理由闡釋甚詳。從而以招攬客戶至海外開立美金帳戶，並提供場所設備
    及相關外匯資訊（如價位詢問），供客戶自行下單進行外幣保證金交易者，即屬
    經營期貨顧問事業；如以接受委託書並收取佣金或手續費等方式，代他人操作外
    幣保證金交易，即屬經營期貨經理事業。被告丑○○等未經主管機關許可，擅自
    招募會員並提供證券或各種期貨之交易行情、走勢、明日盤位之分析整理及投資
    之研究分析意見或建議，且在公司內設置電腦設備提供證券及外匯資訊或建議分
    析意見（如價位詢問、盤勢分析），供會員自行下單交易，而實際經營證券及期
    貨投資顧問業務，核其所為，係違反證券交易法第十八條第一項之規定，應依同
    法第一百七十五條論處及期貨交易法第一百十二條第五款之未經許可擅自經營期
    貨顧問事業罪。被告丑○○與戊○○、壬○○、甲○○、丙○○、乙○○等人就
    前開犯行，有犯意之聯絡及行為之分擔，為共同正犯。其等係以一行為觸犯證券
    交易法第一百七十五條及期貨交易法第一百十二條第五款規定，為想像競合犯，
    應依刑法第五十五條前段之規定，從較重之未經許可，擅自經營期貨顧問事業罪
    處斷。爰審酌被告之品性、犯罪之動機、目的、手段、所生之危害及犯罪後坦承
    犯行之態度等一切情狀，量處如主文所示之刑示懲。末查被告前曾因懲治走私條
    例案，於八十年四月十四日經台灣基隆地方法院以八十年度訴字第五二號判處有
    期徒刑四月，緩刑三年確定，緩刑期滿而緩刑之宣告未經撤銷，其刑之宣告失其
    效力，有台灣高等法院檢察署刑案紀錄簡覆表附卷可憑，經此罪刑宣告當知警惕
    ，應無再犯之虞，本院認所宣告之刑以暫不執行為適當，併予宣告緩刑三年，以
    啟自新。又扣案物品與本件犯罪無直接關係，不予宣告沒收，應由移案機關另行
    處理。
三、公訴意旨另以：戊○○、甲○○、壬○○、丑○○等人均明知公司申請設立登記
    時，對股東應收之股款應確實繳納，不得僅以申請文件表明收足。於八十九年十
    一月間，戊○○、甲○○、壬○○、丑○○等人計劃設立公司，預定公司設立後
    名稱登記為易錢網公司，由戊○○擔任名義上負責人，資本總額五百萬元。其等
    基於犯意之聯絡，明知僅戊○○、甲○○二人，分別繳納五十萬元、一百二十五
    萬元，股東丑○○、丙○○、子○○、劉美芬、寅○○及林建忠等六人，尚未如
    實繳納應收股款分別為二十萬元、五萬元、五萬元、二百六十五萬元、二十五萬
    元及五萬元，惟為使易錢網公司對外營運業務順利及應付主管機關之審核，以遂
    其辦理公司設立登記目的，竟由甲○○及壬○○分別出資現金六十萬元（為股東
    丑○○、丙○○、子○○、寅○○、林建忠等五人出資）及二百六十五萬元（為
    股東劉美芬出資）後，於九十年一月十七日，將五百萬元存入在台北國際商業銀
    行以易錢網公司籌備處名義所開立之帳戶內（帳號：000000000000
    0號），復於九十年一月十九日從上開帳戶內將五百萬元領出，再以該存款證明
    ，委由不知情之金叔安會計師出具易錢網公司資本確已收足五百萬元之查核報告
    書。嗣再由戊○○於九十年二月間某日檢同登記申請書、公司章程、股東名簿，
    連同該查核報告等相關資料，向台北市政府建設局提出公司設立登記之申請，使
    該局承辦公務員將此不實之事項登載於職務上所掌管之公司設立登記事項卡公文
    書上，而於九十年二月六日核准登記。因認被告另涉有公司法第九條第三項之罪
    嫌。
(一)按犯罪事實應依證據認定之，無證據不得推定其犯罪事實。又不能證明被告犯罪
    者，應諭知無罪之判決，刑事訴訟法第一百五十四條、第三百零一條第一項前段
    分別定有明文。而認定不利於被告之事實，須依積極證據，苟積極證據不足為不
    利於被告事實之認定時，即應為有利於被告之認定，更不必有何有利之證據。最
    高法院著有判例可循（最高法院三十年上字第八一六號判例參照）。
(二)訊據被告丑○○堅詞否認有違反公司法之犯行，並辯稱：我那時是掛名公司副總
    經理，對公司決策沒有辦法管，實際上都是壬○○、甲○○在做，對於公司設立
    登記的事也是他們兩個人在辦，我沒有參與，本來他們是請我當副總，但因薪水
    發不出來，我才答應當股東等語。經查易錢網公司設立時，約定戊○○持有股份
    五萬股（五十萬元）、甲○○持有股份十二萬五千股（一百二十五萬元）、壬○○持有股份二十六萬五千股（二百六十五萬元），並約定以戊○○為登記負責人
    ，實際擔任資訊經理職務，甲○○擔任董事長，負責公司資金調度及行政作業，
    壬○○擔任總經理，為公司實際負責人，綜攬公司業務，此據同案被告戊○○、
    甲○○、壬○○供明在卷，且壬○○復供承公司之設立登記係由其委託代辦業者
    辦理，被告丑○○、丙○○、子○○、林建忠僅係易錢網公司之員工，因公司積
    欠渠等薪水，而以薪水入股成為股東各等語，顯然被告丑○○並未參與其事。足
    見被告前開所辯公司設立登記之事均由壬○○、甲○○在處理，其未參與，嗣因
    公司發不出薪水，始答應當股東等語，應係真實可採。此外本院復查無其他積極
    證據足認被告涉有公司法之犯行，不能證明被告此部分之犯罪，揆諸首揭說明，
    爰為被告無罪之諭知。
據上論斷，應依刑事訴訟法第二百九十九條第一項前段、第三百零一條第一項、證券
交易法第一百七十五條、期貨交易法第一百十二條第五款、刑法第十一條前段、第二
十八條、第五十五條、第七十四條第一款，判決如主文。
本案經檢察官黃重鋼到庭執行職務
中    華    民    國      九十一      年      十二    月      十二      日
                                      臺灣板橋地方法院刑事第一庭
                                          法  官  毛崑山
右正本證明與原本無異。
如不服本判決，應於判決送達後十日內，向本院提出上訴狀。
                                          書記官  楊灥
中    華    民    國      九十一      年      十二    月      十三      日
附錄本案所犯法條全文
證券交易法第十八條
（核准主義）
經營證券投資信託事業、證券金融事業、證券投資顧問事業、證券集中保管事業或其
他證券服務事業，應經主管機關之核准。
前項事業之管理、監督事項，由行政院以命令定之。
證券交易法第一百七十五條
違反第十八條第一項、第二十二條、第四十三條第一項、第四十三條之一第二項、第
四十四條第一項至第三項、第六十條第一項、第六十二條第一項、第九十三條、第九
十六條至第九十八條、第一百十六條、第一百二十條、第一百五十七條之一第一項或
第一百六十條之規定者，處二年以下有期徒刑、拘役或科或併科十五萬元以下罰金。
期貨交易法第一百十二條
有下列情事之一者，處七年以下有期徒刑，得併科新台幣三百萬元以下罰金：
一、未經許可，擅自經營期貨交易所或期貨交易所業務者。
二、未經許可，擅自經營期貨結算機構者。
三、違反第五十六條第一項之規定者。
四、未經許可，擅自經營槓桿交易商者。
五、未經許可，擅自經營期貨信託事業、期貨經理事業、期貨顧問事業或其他期貨服
    務事業者。
六、期貨信託事業違反第八十四條第一項規定募集期貨信託基金者。
七、違反第一百零六條、第一百零七條或第一百零八條第一項之規定者。
